---
output:
  pdf_document: default
  latex_engine: xelatex
  html_document: default
editor_options: 
  markdown: 
    wrap: sentence
---

### Laboratorio 3 - Inferencia Estadistica
### Laboratorio Semestral

### Integrantes

- Gianfranco Astorga Saco
- JeanLucas Peñaloza
- Diego Godoy

# Fecha de Entrega 

- 26 Noviembre del 2023

### 1. Introducción

El presente Laboratorio tiene como objetivo fundamental asesorar al gerente de desarrollo sustentable de SERVSAT mediante la aplicación
de un modelo de regresion lineal. Este modelo buscará identificar y analizar las variables que inciden significativamente en la percepción
de los trabajadores de la empresa SERVSAT, respecto a la Responsabilidad Social Empresarial (RSE) de la empresa, utilizando como base una muestra 
representativa de la población de trabajadores de la empresa SERVSAT.

Por otra parte, se pretende proporcionar una herramienta que permita a la empresa SERVSAT, identificar las variables que inciden significativamente
en la percepción de los trabajadores respecto a la RSE de la empresa, con el fin de que la empresa pueda enfocar sus esfuerzos en mejorar las variables
que inciden negativamente en la percepción de los trabajadores respecto a la RSE de la empresa.

### 1.1 Descripción de la base de datos

La base de datos utilizada para el presente laboratorio corresponde a una muestra representativa de la población de trabajadores de la empresa SERVSAT,
la cual fue obtenida mediante una encuesta aplicada a los trabajadores de la empresa SERVSAT. La encuesta fue aplicada a 100 trabajadores de la empresa SERVSAT,
de los cuales 50 trabajadores pertenecen al área de operaciones y 50 trabajadores pertenecen al área de administración. La encuesta aplicada a los trabajadores de la empresa
SERVSAT, consta de 20 preguntas, las cuales se encuentran relacionadas con la percepción de los trabajadores respecto a la RSE de la empresa SERVSAT.

### 2. Desarrollo

### 2.1 Preparación de la base de datos

En primer lugar, se procede a cargar la base de datos en R, para ello se utiliza la función foreing::read_spss, la cual permite cargar archivos de extensión .sav en R.

```{r}

# Cargar librerias

library(haven)

# Cargar base de datos
Percepcion_de_la_RSE <- read_sav("C:/Users/choco/OneDrive/Documentos/GitHub/Laboratorio-3-Inferencia-Estadistica/Percepcion-de-la-RSE.sav") #nolint

View(Percepcion_de_la_RSE)
#head(Percepcion_de_la_RSE)

# Analisis descriptivo de las variables de la base de datos

summary(Percepcion_de_la_RSE)

#nolint
```

### 3. Desarrollo 

### 3.1 Matriz de Correlaciones

En primer lugar, se procede a realizar una matriz de correlaciones entre las variables de la base de datos, para ello se utiliza la función cor, la cual permite obtener una matriz de correlaciones entre las variables de la base de datos.

```{r}

# Matriz de correlaciones entre las variables de la base de datos

correlation_matrix <- cor(Percepcion_de_la_RSE[c("RSE", "RAmbiental", "REconómica", "RSocial", "SaludSeguridad")])

print(correlation_matrix)
#nolint
```







